【裁判字號】    88,易,3781
【裁判日期】    890505
【裁判案由】    詐欺
【裁判全文】
臺灣板橋地方法院刑事判決                        八十八年度易字第三七八一號
    公  訴  人  臺灣板橋地方法院檢察署檢察官
    被      告  甲○○
右列被告因詐欺案件，經檢察官提起公訴 (八十八年度偵字第一一一八八號），本院
判決如左：
    主  文
甲○○無罪。
    理  由
一、本件公訴意旨如附件之起訴書。
二、按犯罪事實應依證據認定之，無證據不得推定其犯罪事實，刑事訴訟法第一百五
    十四條定有明文，而事實之認定，應依證據，如未能發現相當證據，或證據不足
    以證明，自不能以推測或擬制之方法，以為裁判基礎（最高法院四十年台上字第
    八六號判例參照）。又按刑法第三百三十九條第二項詐欺得利罪之成立，以意圖
    為自己或第三人不法所有，以詐術使其得財產上不法之利益或使第三人得之為要
    件。所謂以詐術，必須被詐欺人因其詐欺而陷於錯誤，若其所用方法不能認為詐
    術、亦不致使人陷於錯誤，即難構成該罪。
三、訊據被告甲○○堅決否認有詐欺犯行，辯稱：伊與丙○○合夥承攬工地工程，因
    係以丙○○經營的家暉企業行之名義承攬，因此必須以家暉企業行之發票向上游
    廠商請領工程款，伊是承攬大學城二樓至五樓的工程，並將其中的二樓柱子、三
    樓平台、四樓柱子部分交由乙○○承作，事後丙○○僅轉交上游廠商所給付伊的
    二樓平台及柱子的工程款，因二樓平台是曾再興施作，故伊給付曾正興關於二樓
    平台工程款二十三萬元，伊亦有給付乙○○承作的二樓柱子工程款三萬七千元，
    其餘三樓及四樓工程款部分，伊並未領到，所以伊亦無法給付乙○○，伊因於八
    十六年底賭博輸錢三百餘萬元，所以伊於未完成大學城工程時就中途跑掉云云。
    經查，證人丙○○於偵查中及本院審理時證稱：伊與甲○○合夥承包大學城工程
    ，但以伊經營的家暉企業行去承包，故必須以家暉企業行名義去向上游廠商領款
    ，上游廠商曾就二樓工程完成而給付二十九萬元工程款，伊交付二十九萬元給被
    告甲○○後，甲○○於當天下午就跑掉，因被告於工程中途跑掉而未完成，所以
    上游廠商迄今仍拒絕給付三樓以上工程款予被告，被告甲○○確實有將部分工程
    轉交予乙○○承作，又據伊所知，被告除於八十六年底積欠伊八十餘萬元工程款
    外，亦積欠外面債務等語（見偵查卷第八頁及本院八十九年四月二十一日筆錄）
    。又告訴人乙○○於偵查及本院審理時指訴：被告甲○○找伊去施作大學城工程
    的二樓柱子、三樓平台、四樓柱子牆壁工程，當初約定每完成一層樓就領款一次
    ，但被告甲○○只給付二樓的柱子工程款三萬七千元給伊，尚積欠其餘工程款二
    十五萬元未給付，被告就逃避不知去向，致伊所召集的工人均無法領取工資，伊
    亦不知被告是否有向上游廠商領取三樓以上的工程款等情（見偵查卷第七頁反面
    及本院八十九年三月二十八日筆錄）。依上開調查，被告甲○○確實已就告訴人
    乙○○所承作的二樓柱子工程款三萬七千元給付予乙○○，至於乙○○所承作的
    三樓平台、四樓柱子牆壁工程部分，因上游廠商並未給付工程款予被告甲○○，
    被告甲○○當然無法給付此部分工程款予乙○○。雖乙○○所施作大學城的三樓
    、四樓部分無法取得款項，惟該部分工程之得利人並非被告甲○○。又被告甲○○將部分工程轉交由乙○○施作時，並未施以詐術，乙○○亦取得二樓部分工程
    款，雖三、四樓工程款無法取得，惟此乃民事債務不履行問題，尚不得以詐欺論
    。此外復查無其他證據足資證明被告有詐欺得利犯行，依照上開說明，自不能僅
    憑告訴人之指訴，遽入被告於罪，本件核屬不能證明被告犯罪，應諭知被告無罪
    之判決。
據上論斷，應依刑事訴訟法第三百零一條第一項前段，判決如主文。
本案經檢察官靳開聖到庭執行職務
中      華      民      國    八十九    年      五      月      五      日
                                      臺灣板橋地方法院刑事第二庭
                                          法  官  黃  惠  瑛
右正本證明與原本無異。
如不服本判決，應於判決送達後十日內，向本院提出上訴狀。
                                          書記官  張  志  華
中      華      民      國    八十九    年      五      月     十一     日


司法院資訊處製作；財團法人民間司法改革基金會備份。
